臺灣高等法院臺中分院刑事判決　　　 100年度上易字第1275號
上　訴　人　臺灣臺中地方法院檢察署檢察官
被　　　告　汪義貴
上列上訴人因被告竊盜案件，不服臺灣臺中地方法院100年度易
字第2150號中華民國100年8月18日第一審判決（起訴案號：臺灣
臺中地方法院檢察署99年度偵字第25270號），關於犯罪事實一
、(一)、(三)部分提起上訴，本院判決如下：
    主  文
上訴駁回。
    理  由
一、依刑事訴訟法第350條、第361條、第362條、第367條規定，
    不服地方法院之第一審判決而上訴者，須提出上訴書狀，並
    應敘述具體理由，為上訴必備之程式；其所提出之書狀未敘
    述上訴理由，或僅曾以言詞陳述上訴理由者，均應於上訴期
    間屆滿後20日內補提理由書於第一審法院。第一審法院經形
    式審查，認逾期未補提上訴理由者，應定期間先命補正；逾
    期未補正者，為上訴不合法律上之程式，應以裁定駁回。倘
    已提出上訴理由，但所提非屬具體理由者，則由第二審法院
    以上訴不合法律上之程式，判決駁回。而所謂具體理由，必
    係依據卷內既有訴訟資料或提出新事證，指摘或表明第一審
    判決有何採證認事、用法或量刑等足以影響判決本旨之不當
    或違法，而構成應予撤銷之具體事由，始克當之（例如：依
    憑證據法則具體指出所採證據何以不具證據能力，或依憑卷
    證資料，明確指出所為證據證明力之判斷如何違背經驗、論
    理法則）；倘僅泛言原判決認定事實錯誤、違背法令、量刑
    失之過重或輕縱，而未依上揭意旨指出具體事由，或形式上
    雖已指出具體事由，然該事由縱使屬實，亦不足以認為原判
    決有何不當或違法者（例如：對不具有調查必要性之證據，
    法院未依聲請調查亦未說明理由，或援用證據不當，但除去
    該證據仍應為同一事實之認定），皆難謂係具體理由，俾與
    第二審上訴制度旨在請求第二審法院撤銷、變更第一審不當
    或違法之判決，以實現個案救濟之立法目的相契合，並節制
    濫行上訴（最高法院97年度臺上字第892號判決意旨可資參
    照）。又理由是否具體，則屬第二審法院審查之範圍，不在
    命補正之列，亦即上訴書狀已記載理由，並有具體之敘述時
    ，其上訴既屬合法，第二審法院固應就其理由之是否可取，
    為實體之審理及判斷；如認其上訴書狀雖記載理由，但並未
    具體敘述時，則無須再命補正，可逕認其上訴不合法，以判
    決駁回之（此有最高法院97年度臺上字第1281號判決意旨可
    參）。
二、檢察官不服原審判決提起上訴，其上訴理由略以：按刑罰之
    量定，固屬法院自由裁量之職權行使，惟法院對有罪之被告
    科刑，應符合罪刑相當之原則，使罰當其罪，此所以刑法第
    57條明定科刑時應注意該條所列10款事項以為科刑輕重之標
    準（最高法院94年度臺上字第2275號判決意旨參照）。尤其
    刑法第57條第4款、第5款分別列舉犯罪行為人之「生活狀況
    」及「品行」，則犯罪行為人之前案資料不論是否構成累犯
    ，均應以為科刑輕重之標準。而「特別預防」以及「一般預
    防」均屬刑罰之重要目的，但只有妥適的量刑，才能一方面
    有效預防被告再度犯罪，一方面復又能達到嚇阻犯罪之功能
    。倘若被告累次為相同類型之犯罪，依照犯罪人之心理，可
    合理推測係因前案之量刑刑度尚有不足，導致犯罪人評估行
    為後果後，仍認「犯罪行為」係較為划算之選擇，而執意為
    犯罪行為，故從經濟學之角度，本案部分理應加重其處罰，
    俾使犯罪人未來評估行為後果時，能因行為成本的增加（即
    較重之刑度），而偏向選擇「不為犯罪行為」，以達「特別
    預防」之作用。同時，對於潛在之犯罪人而言，刑度的累次
    加重如能成為社會之常識，亦能發揮某程度之嚇阻再犯作用
    。被告汪義貴於近3年內，即有多次竊盜記錄，有臺灣臺中
    地方法院檢察署刑案資料查註紀錄表可證，其中98年度中簡
    字第1206號簡易判決，係以被告竊取「家樂福超市」內其他
    顧客置於購物車內之數位相機，而判處被告有期徒刑3月；
    其中98年度中簡字第1896號簡易判決，則係以被告竊取「寶
    雅生活館」賣架上之「白蘭氏冬蟲夏草雞精」、「白蘭氏冰
    糖燕窩」，而判處被告有期徒刑3月；其中98年度中簡字第
    1907號簡易判決，是以被告竊取「家樂福超市」內之「金頂
    鹼性3號電池6盒」、「金頂鹼性4號電池4盒」，判處被告有
    期徒刑4月；其中98年度中簡字第2913號簡易判決，則以被
    告竊取「全聯福利中心」內之牙膏10條，判處被告有期徒刑
    3月。惟被告竟又在本案，分別在「好鄰居居家生活館」竊
    取8條黑人牌牙膏、在「領鮮超市」竊取潘婷牌洗髮精及落
    健牌洗髮精各2瓶、在「好鄰居居家生活館」竊取潘婷牌洗
    髮乳2瓶及舒適牌刮鬍刀2支，犯罪手法與前述該案如出一轍
    。足見被告對於上開判決不知自省，再度恣意竊取他人財物
    ，而觸犯本件3次竊盜罪，價值觀念非無偏差，主觀惡性亦
    殊值非難，原判決在考量被告有累犯之加重事由後，仍量處
    如前歷次簡易判決之相同刑度，顯未充分參酌被告之「生活
    狀況及品行」，實難收矯正之效。從而，本件犯罪事實一、
    (一)、(三)部分之判決刑度，容有未洽。請將此部分之原判決撤
    銷，更為適當之判決云云。
三、經查，按刑罰之量定，屬法院自由裁量之職權行使，應審酌
    刑法第57條所列各款事由及一切情狀，為酌量輕重之標準，
    並非漫無限制；量刑輕重係屬事實審法院得依職權自由裁量
    之事項，苟已斟酌刑法第57條各款所列情狀而未逾越法定刑
    度，不得遽指為違法；且在同一犯罪事實與情節，如別無其
    他加重或減輕之原因，下級審量定之刑，亦無過重或失輕之
    不當情形，則上級審法院對下級審法院之職權行使，原則上
    應予尊重（最高法院72年臺上字第6696號、75年臺上字第70
    33號判例及85年度臺上字第2446號判決意旨參照）。原審以
    犯罪事實一、(一)、(三)部分之被告罪證明確，該2次竊盜犯行
    均符合累犯加重之要件，再審酌被告被告之平日素行非佳，
    曾有多次竊盜前科（參見臺灣高等法院被告前案紀錄表）、
    被告上開2次行竊犯罪之動機與目的均僅為貪圖一己之私利
    、犯罪之手段均尚屬平和、被告與被害人間並無任何仇隙、
    上開2次竊盜各該次所竊財物之價值、對社會治安所生危害
    之程度；再考之被告為高中畢業之智識程度與生活狀況為勉
    持（見原審卷第31頁反面），及其犯罪後均坦承犯行，態度
    堪稱良好，且所竊物品均已發還被害人，被害人所受損害非
    巨；復考之被告現已66歲等一切情狀，分別量處被告有期徒
    刑3月、3月，並均諭知得以新臺幣1千元折算1日之易科罰金
    標準，原審就此部分顯係本於被告之責任為基礎，並已具體
    斟酌刑法第57條所列情形而為量定，並未偏執一端，而有失
    之過重之情事，依上開最高法院判例、判決意旨，不得遽指
    為違法。檢察官上訴理由雖提及被告先前數次犯行之科刑，
    認為應參酌前案之刑度科刑，惟「前案之刑度」非為刑法第
    57條明定科刑輕重之標準，其固可視為被告之品行（刑法第
    57條第5款），但究屬多數量刑標準之一，仍須參酌其他事
    由妥適量刑，非可認為後案必定要依「前案之刑度」作為基
    準而往上量刑。本案被告本案上開2次竊盜所得之財物價值
    ，與上訴理由書中所提及被告先前數次犯行之財物價值相當
    ，且價值非高，均屬民生必需品，可見被告確係因生活狀況
    勉可維持而為本案犯行，其情仍有可值同情之處。又上訴理
    由書中所提及被告先前數次犯行中之98年度中簡字第1206、
    1896、2913號刑事簡易判決，均是在被告構成累犯之情形下
    ，仍科處被告有期徒刑3月，是以審判實務亦無以「前案之
    刑度」作為量刑基準之必然慣例。是綜合前述各項事由，本
    院認原審之量刑為適當，檢察官上訴認為原審判決關於犯罪
    事實一、(一)、(三)部分，量刑過輕云云，尚有誤會。
四、綜上所述，本院依形式上觀察認原審判決認事用法並無違法
    或不當之處，量刑亦屬妥適，檢察官上訴理由並未依據卷內
    既有訴訟資料或提出新事證，指摘或表明第一審判決有何採
    證認事、用法或量刑等足以影響判決本旨之不當或違法，而
    構成應予撤銷之具體事由，自非屬得上訴第二審之具體理由
    。依上揭法律規定及判決意旨，檢察官提起之第二審上訴不
    合法律上程式，爰不經言詞辯論，判決駁回上訴。
據上論斷，應依刑事訴訟法第367條前段、第372條，判決如主文
。
中    華    民    國    100    年    10    月    11   日
            刑事第十庭    審判長法  官  江  錫  麟
                                法  官  胡  文  傑
                                法  官  周  瑞  芬
以上正本證明與原本無異。
不得上訴。
                                書記官  廖  婉  菁
中    華    民    國    100    年    10    月    11   日